【裁判字號】    94,訴,911
【裁判日期】    950127
【裁判案由】    毒品危害防制條例
【裁判全文】
臺灣士林地方法院刑事判決
公  訴  人  臺灣士林地方法院檢察署檢察官
被      告  甲○○
上列被告因違反毒品危害防制條例案件，經檢察官提起公訴（94
年度毒偵字第2160號），本院於訊問被告後，被告為有罪之陳述
，經裁定認為宜以簡式審判程序審理，並判決如下：
    主  文
甲○○連續施用第一級毒品，處有期徒刑捌月，扣案之第一級毒
品海洛因壹包（淨重零點肆公克）沒收銷燬。
    事  實
一、甲○○前因施用毒品案件，經送觀察、勒戒後，認無繼續施
    用毒品傾向，於民國89年10月11日釋放出所，並經臺灣板橋
    地方法院檢察署檢察官以89年度毒偵緝字第1128號不起訴處
    分確定。詎甲○○不知悔改，於觀察勒戒執行完畢釋放出所
    後5 年內，復基於施用第1 級毒品海洛因之概括犯意，自94
    年9 月底某日起至同年10月6 日止，連續在台北縣蘆洲市○
    ○路附近及其他位址不詳之加油站廁所內，平均每1 至2 天
    以將海洛因捲入香煙中施用之方式，施用第1 級毒品海洛因
    多次。嗣於94年10月6 日晚上6 時55分許，甲○○駕駛車牌
    號碼CS-6277 號自小客車行經台北市○○區○○路與基河路
    口時，因違規跨越雙黃線行駛，為台北市政府警察局保安警
    察大隊員警攔停盤查，甲○○於有偵查犯罪職權之台北市政
    府警察局保安警察大隊員警尚未發覺其施用及持有第1 級毒
    品海洛因之犯罪事實前，主動交出其所有之毒品海洛因1 包
    （淨重0.4 公克）予員警，並向員警自首施用毒品犯罪而接
    受裁判。
二、案經臺北市政府警察局士林分局報告臺灣士林地方法院檢察
    署檢察官偵查起訴。
    理  由
一、按案件由犯罪地或被告之住所、居所或所在地之法院管轄，
    刑事訴訟法第5 條第1 項定有明文。經查，被告於94年10月
    6 日晚上6 時55分許，在臺北市○○區○○路與基河路口，
    向盤查員警自首持有第1 級毒品海洛因（淨重0.4 公克），
    並自承有施用第一級毒品海洛因之犯行。經警採尿送驗結果
    ，其尿液有嗎啡陽性反應，有臺灣檢驗科技股份有限公司94
    年10月19日出具之濫用藥物尿液檢驗報告書1 紙在卷可憑，
    扣案之白粉1 包也含毒品海洛因成分，有臺北市政府警察局
    保安警察大隊查獲涉嫌毒品危害防制條例毒品初步檢驗報告
    單1 紙在卷可稽，檢察官因認被告有施用第一級毒品海洛因
    之犯行，尚非無據。又依犯罪之性質及日常社會生活之經驗
    判斷，可認一行為本質上即當然包括另一行為，或一行為足
    以吸收另一行為者，僅論一罪，即學理上所謂之吸收犯，為
    實質上一罪。本件被告經查獲持有第1 級毒品海洛因之地點
    ，係在台北市○○區○○路與基河路口，依犯罪之性質，持
    有毒品係低度行為，施用毒品係高度行為，其持有行為應為
    施用行為所吸收，應僅論以施用毒品一罪。因此，被告被查
    獲持有毒品之地點，仍屬其犯罪地（台灣高等法院94年度上
    訴字第2316號判決參照），而為本院所管轄，核先敘明。
二、前揭犯罪事實，業據被告甲○○於本院審理時坦承不諱，且
    被告自首當日為警所採集之尿液，經送臺灣檢驗科技股份有
    限公司以氣相層析質譜儀法檢驗結果，呈鴉片類之陽性反應
    ，有上開科技公司94年10月19日濫用藥物尿液檢驗報告1紙
    （見偵卷第47頁）附卷可稽。此外，復有扣案之海洛因1包
    （毛重0.56公克、淨重0.4公克）可證，而上開海洛因1包，
    經台北市政府警察局保安警察大隊以聯勤二０四廠製造之毒
    品檢驗包試驗初步檢驗結果，呈嗎啡、海洛因反應，亦有查
    獲涉嫌毒品危害防制條例毒品初步鑑驗報告單1紙在卷可查
    （見偵卷第25頁）。綜上，堪認被告之自白與事實相符，足
    以採信。又被告甲○○曾因施用毒品案件，經送觀察、勒戒
    後，認無繼續施用毒品傾向，於89年10月11日釋放出所，並
    經臺灣板橋地方法院檢察署檢察官以89年度毒偵緝字第1128
    號不起訴處分確定，有全國施用毒品案件紀錄表、臺灣高等
    法院被告前案紀錄表各1份在卷足參，是被告於觀察勒戒執
    行完畢釋放出所後之5年內，再犯本件連續施用第1級毒品之
    罪，堪以認定，應依法論科。
三、核被告甲○○所為，係犯毒品危害防制條例第10條第1項之
    施用第1級毒品罪。被告因施用第1級毒品海洛因而持有第1
    級毒品海洛因，其持有之低度行為為施用之高度行為所吸收
    ，不另論罪。被告先後多次施用第1級毒品之犯行，時間緊
    接，方法相同，所犯構成要件相同之罪，顯係基於概括犯意
    為之，為連續犯，應依刑法第56條之規定，以1罪論，並加
    重其刑。末按「刑法第62條所謂發覺，固非以有偵查犯罪權
    之機關或人員確知其人犯罪無誤為必要，而於對其發生嫌疑
    時，即得謂為已發覺；但此項對犯人之嫌疑，仍須有確切之
    根據得為合理之可疑者，始足當之，若單純主觀上之懷疑，
    要不得謂已發生嫌疑。」，最高法院著有72年台上字第641
    號判例可資參照。經查：被告係於94年10月6日晚上6時55分
    許，駕駛車牌號碼CS-6277號自小客車，行經台北市○○區
    ○○路與基河路口時，因違規跨越雙黃線行駛，為台北市政
    府警察局保安警察大隊員警攔停盤查時，甲○○即自行向員
    警供稱皮包內有第1級毒品海洛因1包，並主動交出，有台北
    市政府警察局士林分局94年10月7日北市警士分刑字第
    09433963500號移送書、偵查報告書各1份在卷可憑（見偵卷
    第1頁、第9頁）。故員警於被告因違規跨越雙黃線行駛而攔
    停盤查前，並不知被告有施用及持有第1級毒品之犯行，係
    被告在台北市政府警察局保安大隊第一中隊製作警詢筆錄時
    ，經警詢問始自承犯行乙節，有警詢筆錄在卷可參（見偵卷
    第10頁至第13頁），是以台北市政府警察局保安警察大隊於
    攔停盤查被告時，就被告是否涉犯施用及持有第1級毒品罪
    嫌，並無確切根據，被告即坦承有施用及持有第1級毒品之
    犯行，足認被告係於有偵查犯罪職權公務員未發覺犯罪前，
    自首其施用及持有第1級毒品之犯行無誤，應依刑法第62條
    前段，減輕其刑。並依刑法第71條第1 項之規定先加後減之
    。爰審酌被告經觀察、勒戒後，仍未能杜絕毒品之誘惑，而
    再次施用第1 級毒品，及犯後坦承犯行，態度尚稱良好等一
    切情狀，量處如主文所示之刑，以示懲儆。
四、扣案之海洛因1 包（毛重0.56公克、淨重0.4 公克），係第
    1 級毒品，故不問屬於犯人與否，應依毒品危害防制條例第
    18 條 第1 項前段宣告沒收銷燬。
據上論斷，應依刑事訴訟法第273條之1第1項、第299條第1項前
段，毒品危害防制條例第10條第1項、第18條第1項前段，刑法第
11條、第56條、第62條前段，判決如主文。
本案經檢察官呂永魁到庭執行職務。
中    華    民    國    95    年     1    月    27    日
                  刑事第四庭法  官    許碧惠
以上正本證明與原本無異。
如不服本判決，應於判決送達後10日內，向本院提出上訴狀。
                            書記官    徐仁豐
中    華    民    國    95    年    1     月    27    日
附錄本判決論罪科刑依據之法條：
毒品危害防制條例第10條第1項：
施用第一級毒品者，處6月以上5年以下有期徒刑。


司法院資訊處製作；財團法人民間司法改革基金會備份。
